---
title: "Introducción al análisis de redes con R"
output: html_notebook
editor_options: 
  chunk_output_type: console
---

1. Carga de paquetes 

```{r }
#install.packages("igraph")
#install.packages("igraphdata")

# Para análisis de redes 
library(igraph)

# Para obtener los datos
library(igraphdata)

```

2. Carga de datos

```{r}

# Cargando el dataset del club de karate
data(karate)

# Inspección de la clase de objeto 
class(karate)

```

3. Configuración de márgenes

``` {r}

# sin márgenes
no_marg <- c(0, 0, 0, 0)

```

4. Primera gráfica de la red

```{r}

# Configurando los márgenes
par(mar=no_marg)

# Gráfica básica
plot(karate)

# Gráfica más pulida
plot(karate, 
     vertex.color = "#4c4ef4",
     vertex.frame.color= "#4c4ef4",
     vertex.label.family = "Helvetica", 
     vertex.label.cex = 0.5,
     vertex.label.color = "white")
```

5. Inspección general de la red

```{r}

# Inspección general
karate

```

6. Inspección de atributos de la red

```{r}

# Listado de todos los atributos de la red
get.graph.attribute(karate)

# Acceso al atributo de referencia
get.graph.attribute(karate, "Citation")

```

7. Inspección de vértices

```{r}

# Conjunto de vértices
V(karate)

# Listado de atributos de los vértices 
get.vertex.attribute(karate)

# Acceso al atributo de nombres
get.vertex.attribute(karate, "name")

# Otra forma de acceder al atributo de nombres
V(karate)$name

# Acceso a los cinco primeros vértices y sus 
# atributos
V(karate)[[1:5]]

```

8. Inspección de vínculos 

```{r}

# Conjunto de vínculos 
E(karate)

# Acceso a todos los vínculos
E(karate) %>%
        print(full = TRUE) 

# Listado de atributos de los vínculos 
get.edge.attribute(karate)

# Acceso al atributo de pesos de los 
# vínculos
get.edge.attribute(karate, "weight")

# Otra forma de acceder al atributo de pesos de 
# los vínculos
E(karate)$weight

# Tabla del atributo
table(E(karate)$weight)

# Medidas de distribución del atributo 
summary(E(karate)$weight)

# Acceso a los cinco primeros vínculos 
# y sus atributos
E(karate)[[1:5]]

```

¡Tu turno!

Inspecciona la siguiente red de profesores 
de una universidad en Inglaterra

```{r}

# Cargando los datos
data("UKfaculty")

UKfaculty

# 1)	¿Cuántos vértices tiene la red?

# 2)	¿Cuántos vínculos tiene la red?

# 3)	¿La red es dirigida o no dirigida? 

# 4)	Reemplaza los espacios "___" para 
# determinar el rango de los pesos de vínculos

summary(E(UKfaculty)$___)

```

9. Visualización de redes

Opción 1: Mediante atributos

Generalmente: color (color), etiqueta (label) 
y forma (shape)

```{r}

# Quitando los márgenes
par(mar=no_marg)

# Gráfica básica
plot(karate)

# Inspección de los atributos
get.vertex.attribute(karate)

# Tabla del atributo color
table(V(karate)$color)

# Gráfica básica 
plot(karate)

# Inspección de los atributos
get.vertex.attribute(karate)

# Ejemplo: estableciendo la forma de los vértices
#como atributo
V(karate)$shape <- ifelse(V(karate)$color == 1,
                          "square", "circle")

# Constatando que el atributo fue creado
# correctamente 
table(V(karate)$color, V(karate)$shape)

# Gráfica básica configurando la forma
# de los vértices
plot(karate)

```

Opción 2: Mediante la función plot()

Utilizando los argumentos de la función

```{r}

# Gráfica configurando el color mediante un número
plot(karate, 
     vertex.color = 4)

# Gráfica configurando el color mediante su nombre
plot(karate, 
     vertex.color = "deepskyblue")

# Gráfica configurando el color mediante su 
# código hex
plot(karate, 
     vertex.color = "#4c4ef4")

# Gráfica con varias configuraciones
plot(karate, 
     # === propiedades de los vértices 
     vertex.color = "#4c4ef4",
     vertex.frame.color = "#4c4ef4",
     vertex.size = 15,
     vertex.shape = "circle",
     # === propiedades de las etiquetas de los 
     #vértices
     vertex.label.cex = 0.5,
     vertex.label.color = "white",
     vertex.label.family = "Helvetica",
     # === propiedades de los vínculos
     edge.color = "gray",
     edge.width = E(karate)$weight)
```

¡Tu turno!

```{r}

# 1.	Utiliza la información de la diapositiva 
# y el hoja de repaso de visualización 
# para que los vínculos sean del color 
# de tu elección. 

plot(karate, 
     edge.color = "___")

# 2.	¿Qué fragmento del siguiente código
# hace que las etiquetas desaparezcan?

plot(karate, 
     vertex.color = "#4c4ef4",
     vertex.frame.color = "#4c4ef4",
     vertex.size = 15,
     vertex.shape = "circle",
     vertex.label = NA,
     edge.color = "gray")

# 3. Cambia la gráfica para que el ancho de los vínculos sea igual al atributo “weight” o peso de los vínculos.  

plot(karate, 
     vertex.color = "#4c4ef4",
     vertex.frame.color = "#4c4ef4",
     vertex.size = 15,
     vertex.shape = "circle",
     vertex.label = NA,
     edge.width = E(karate)$___,
     edge.color = "gray")

# 4.	Cambia el código para que los vínculos sean representados por líneas punteadas 
plot(karate, 
     vertex.color = "#4c4ef4",
     vertex.frame.color = "#4c4ef4",
     vertex.size = 15,
     vertex.shape = "circle",
     vertex.label = NA,
     edge.lty = ___,
     edge.color = "gray")

```

10. Métricas globales

```{r}

# Densidad
graph.density(karate)

# Transitividad 
transitivity(karate, type = "global")

```

¡Tu turno!

```{r}

 # 1) Calcula la densidad y transitividad de la red de profesores en Inglaterra

graph.density(___)

transitivity(___)

 # 2)  Compara la densidad y transitividad en la red del club de karate con las métricas obtenidas en la red de profesores
```


11. Centralidad 

```{r}

# Centralidad de grado
degree(karate)

# Centralidad de grado ordenada 
sort(degree(karate))

# Creando un atributo de los vértices que
# contenga su grado
V(karate)$deg <- degree(karate)

# Creando una gráfica en la que el tamaño de 
# los vértices esté dado por su grado 
plot(karate, 
     vertex.size=V(karate)$deg)

```

12. Puntos de articulación

```{r}

# Detección de puntos de articulación
articulation_points(karate)

```

