---
title: "Introducción al Anális de R-edes"
output: html_notebook
editor_options: 
  chunk_output_type: console
---

1. Carga de paquetes 

```{r }
#install.packages("igraph")
#install.packages("igraphdata")

# Para análisis de redes 
library(igraph)

# Para obtener los datos
library(igraphdata)

```

2. Carga de datos

```{r}

# Cargando el dataset del club de karate


# Inspección de la clase de objeto 


```

3. Configuración de márgenes

``` {r}

# sin márgenes


```

4. Primera gráfica de la red

```{r}

# Configurando los márgenes


# Gráfica básica


# Gráfica más pulida
plot(karate, 
     vertex.color = "#4c4ef4",
     vertex.frame.color= "#4c4ef4",
     vertex.label.family = "Helvetica", 
     vertex.label.cex = 0.5,
     vertex.label.color = "white")
```

5. Inspección general de la red

```{r}

# Inspección general


```

6. Inspección de atributos de la red

```{r}

# Listado de todos los atributos de la red


# Acceso al atributo de referencia


```

7. Inspección de vértices

```{r}

# Conjunto de vértices


# Listado de atributos de los vértices 


# Acceso al atributo de nombres


# Otra forma de acceder al atributo de nombres


# Acceso a los cinco primeros vértices y sus 
# atributos


```

8. Inspección de vínculos 

```{r}

# Conjunto de vínculos 


# Acceso a todos los vínculos


# Listado de atributos de los vínculos 


# Acceso al atributo de pesos de los 
# vínculos


# Otra forma de acceder al atributo de pesos de 
# los vínculos


# Tabla del atributo


# Medidas de distribución del atributo 


# Acceso a los cinco primeros vínculos 
# y sus atributos


```

¡Tu turno!

Inspecciona la siguiente red de profesores 
de una universidad en Inglaterra

```{r}

# Cargando los datos
data("UKfaculty")

UKfaculty

# 1)	¿Cuántos vértices tiene la red?

# 2)	¿Cuántos vínculos tiene la red?

# 3)	¿La red es dirigida o no dirigida? 

# 4)	Reemplaza los espacios "___" para 
# determinar el rango de los pesos de vínculos

summary(E(UKfaculty)$___)

```

9. Visualización de redes

Opción 1: Mediante atributos

Generalmente utilizamos esta opción para configurar el color, forma y etiqueta

```{r}

# Quitando los márgenes


# Gráfica básica


# Inspección de los atributos


# Tabla del atributo color


# Gráfica básica 


# Inspección de los atributos


# Ejemplo: estableciendo la forma de los vértices
#como atributo

# Constatando que el atributo fue creado
# correctamente 


# Gráfica básica configurando la forma
# de los vértices


```

Opción 2: Mediante la función plot()

Utilizando los argumentos de la función

```{r}

# Gráfica configurando el color mediante un número

# Gráfica configurando el color mediante su nombre


# Gráfica configurando el color mediante su 
# código hex


# Gráfica configurando el color invocando un 
# atributo


# Gráfica con varias configuraciones
plot(karate, 
     # === propiedades de los vértices 
     vertex.color = "#4c4ef4",
     vertex.frame.color = "#4c4ef4",
     vertex.size = 15,
     vertex.shape = "circle",
     # === propiedades de las etiquetas de los
     #vértices
     vertex.label.cex = 0.5,
     vertex.label.color = "white",
     vertex.label.family = "Helvetica",
     # === propiedades de los vínculos
     edge.color = "gray",
     edge.width = E(karate)$weight)
```

¡Tu turno!

```{r}

# 1.	Utiliza la información de la diapositiva
# y la hoja de repaso de visualización 
# para que los vínculos sean del color 
# de tu elección. 

plot(karate, 
     edge.color = "___")

# 2.	¿Qué fragmento del siguiente código
# hace que las etiquetas desaparezcan?

plot(karate, 
     vertex.color = "#4c4ef4",
     vertex.frame.color = "#4c4ef4",
     vertex.size = 15,
     vertex.shape = "circle",
     vertex.label = NA,
     edge.color = "gray")

# 3.	Cambia la gráfica para que el ancho de los vínculos sea igual al atributo “weight” o peso de los vínculos.  

plot(karate, 
     vertex.color = "#4c4ef4",
     vertex.frame.color = "#4c4ef4",
     vertex.size = 15,
     vertex.shape = "circle",
     vertex.label = NA,
     edge.width = E(karate)$___,
     edge.color = "gray")

# 4.	Cambia el código para que los vínculos sean representados por líneas punteadas 
plot(karate, 
     vertex.color = "#4c4ef4",
     vertex.frame.color = "#4c4ef4",
     vertex.size = 15,
     vertex.shape = "circle",
     vertex.label = NA,
     edge.lty = ___,
     edge.color = "gray")

```

10. Métricas globales

```{r}

# Densidad


# Transitividad 


```

¡Tu turno!

```{r}


 # 1) Calcula la densidad y transitividad de la red de profesores en Inglaterra

graph.density(___)

transitivity(___)

 # 2)  Compara la densidad y transitividad en la red del club de karate con las métricas obtenidas en la red de profesores

```


11. Centralidad 

```{r}

# Centralidad de grado


# Centralidad de grado ordenada 


# Creando un atributo de los vértices que
# contenga su grado


# Creando una gráfica en la que el tamaño de 
# los vértices esté dado por su grado 


```

12. Puntos de articulación

```{r}

# Detección de puntos de articulación


```

